最高法院刑事判決　　　　　　　　　　　　　　　八十七年度台上字第二五四三號
　　上　訴　人　甲○○　男
　　選任辯護人　徐南城律師
右上訴人因貪污案件，不服台灣高等法院中華民國八十七年三月三十一日第二審更審
判決（八十五年度上重更(二)字第二八號，起訴案號：台灣桃園地方法院檢察署八十二
年度偵字第二六九七、二六九八、三五一四、三三三二、五二二九、五九二○、六九
八三號），提起上訴，本院判決如左：
    主  文
原判決關於甲○○部分撤銷，發回台灣高等法院。
    理  由
本件原判決認定：上訴人甲○○為台北關稅局驗貨員，係依據法令從事公務之人員。
緣廖忠清、廖忠福（二人均經第一審法院通緝中）及吳光明（業經原審判刑確定）等
人，於民國八十二年二月下旬，將毒品海洛因夾藏於裝置大陸茶壺、古董、杯盤等物
之木箱中，委託不知情之蕭德誠（已死亡）代為報關進口，該批物品於同月二十六日
私運入境至中正國際機場，蕭德誠為恐無法順利通關，乃囑趙進吉（業經判決免刑確
定）私下與甲○○溝通，相為期約，經甲○○指點用茶壺以外之名義申報即可，並許
以不開箱驗貨。蕭德誠、趙進吉遂於二月二十七日以杯盤類報關，甲○○因已達成期
約，乃未開箱驗貨，而以劃斜線方式，在進口報單上逐項挑驗通過，使之順利過關，
而為違背職務之行為。趙進吉嗣於同（八十二）年三月一日上午前往驗貨科，甲○○
當場要求賄款新台幣（下同）一萬五千元及茶壺二只，約定俟貨物領出後交付，惟因
旋即為警查獲，致尚未收受賄賂等情，因而依貪污治罪條例第四條第一項第五款及相
關法條，論處上訴人依據法令從事公務之人員，對於違背職務之行為期約賄賂罪刑，
固非無見。
惟查：(一)依卷附商業發票影印本（INVOICE ，見偵字第二六九八號卷第一三八頁）所
載，前開大陸茶壺、古董、杯盤等物，吳光明等人於八十二年二月二十三日在泰國委
託聯合運輸公司運送，託運時所填載之品名即為杯（CUP）、盤(TRAY），如果無訛，
則吳光明等人既於八十二年二月二十三日即以杯、盤之名義託運進口，何以受吳光明
等人委託，負責報關之蕭德誠、趙進吉仍須待上訴人之指點，始於八十二年二月二十
七日以杯、盤之名義報關，即有疑義。本院前次發回意旨業經指明，原審仍未詳察，
猶於事實欄為此項認定，難謂適法。(二)已定讞之趙進吉於警局初訊時係稱：「這件貨
物在二月二十七日十時許，由台北關稅局甲○○（十八號）關員驗放，他並沒開箱驗
貨」、「我跟他說，這些是茶壺、茶杯、茶盤等物，我就問他需要多少錢，甲○○就
跟我說要一萬五千元整、茶壺二個（所以未開箱驗貨）」等語（見偵字第二六九八號
卷第十八頁背面）。如果無訛，則上訴人與趙進吉達成賄賂一萬五千元及茶壺二只之
期約，應係在八十二年二月二十七日報關驗貨之時。原判決未說明趙進吉上開供述何
以不足採信，遽認趙進吉係於八十二年二月二十七日報關驗貨之前，即與上訴人先為
期約（惟未約定具體賄賂之數額），迄順利通關後，於八十二年三月一日上訴人始具
體要求給付一萬五千元及茶壺二只等情，非無可議。(三)原判決認定上訴人明知本件進
口貨品為大陸茶壺等物，而趙進吉係以杯盤名義報關，上訴人竟仍在進口報單上逐項
挑驗通過等情部分，亦經公訴人起訴在案，認上訴人犯有刑法第二百十三條公務員登
載不實事項於公文書之罪名。原判決對於此部分，上訴人應否成立犯罪，竟未置一詞
予以論述，亦有違誤。(四)按行為後法律有變更者，適用裁判時之法律，但裁判前之法
律有利於行為人者，適用最有利於行為人之法律，刑法第二條第一項定有明文。上訴
人行為後，貪污治罪條例業於八十五年十月二十三日修正公布（同月二十五日生效）
，而依據法令從事公務之人員，對於違背職務之行為，期約賄賂，修正前、後之貪污
治罪條例第四條第一項第五款均有處罰之明文，惟刑罰之輕重則前後有別，原審於八
十七年三月三十一日判決時，竟未比較新舊法之適用，亦未說明其據以論罪科刑之貪
污治罪條例究係修正前或現行之貪污治罪條例，併有判決不適用法則及適用不當之違
背法令。以上或為上訴意旨所指摘或為本院依職權得調查之事項，應認原判決此部分
仍有發回更審之原因。
據上論結，應依刑事訴訟法第三百九十七條、第四百零一條，判決如主文。
中      華      民      國    八十七    年      七      月     三十     日
                              最高法院刑事第六庭
                                  審判長法官  黃  劍  青
                                        法官  林  增  福
                                        法官  邵  燕  玲
                                        法官  丁  錦  清
                                        法官  賴  忠  星
      右正本證明與原本無異
                                              書  記  官
中      華      民      國    八十七    年      八      月      五      日
                                                                      Ａ
